臺灣高等法院刑事判決　　　　　　　　 96年度上更(一)字第8號
上　訴　人　台灣宜蘭地方法院檢察署檢察官
上　訴　人
即　被　告　乙○○
指定辯護人　袁大蓉律師
上列上訴人因被告違反毒品危害防制條例案件，不服台灣宜蘭地
方法院91年度訴字第268號，中華民國92年9月12日第一審判決（
起訴案號：台灣宜蘭地方法院檢察署90年度偵字第3587號），提
起上訴，經判決後，由最高法院發回更審，本院判決如下：
    主  文
原判決撤銷。
乙○○連續販賣第一級毒品，處有期徒刑拾年。
扣案之0000000000號行動電話壹支，沒收。販賣第一
級毒品海洛因所得新台幣貳仟元沒收，如全部或一部不能沒收時
，以其財產抵償之。
    事  實
一、乙○○意圖營利，基於概括之犯意，於民國90年11月16日左
    右，於宜蘭縣頭城鎮○○路141巷 10號住處，向姓名年籍不
    詳自稱賴國棟之成年男子，以新臺幣（下同）1萬1千元之價
    格販入第一級毒品海洛因一批，除部分供己施用外（施用毒
    品部分經原審另行審結）將海洛因分裝為小包，以00000000
    00號行動電話對外聯絡販售海洛因。連續於90年11月23日13
    時許，在宜蘭縣礁溪鄉○○路，以 1千元價格販賣予孫旗竹
    海洛因一次。90年11月29日在宜蘭縣礁溪鄉礁溪夜市，以 1
    千元價格販賣予魏林玄海洛因一次。嗣因警查獲張欣瑋施用
    海洛因之犯行，張欣瑋供出毒品來源係乙○○提供，同意與
    員警配合逮捕乙○○，張欣瑋遂撥打乙○○之行動電話0000
    000000號聯絡，稱欲購買海洛因，乙○○因早已有販賣毒品
    之犯行，乃約定於宜蘭縣礁溪鄉○○○路輕鬆釣魚場交易，
    於90年11月30日中午12時許，經警在宜蘭縣礁溪鄉○○○路
    輕鬆釣魚場當場逮捕乙○○，並自其身上查獲海洛因15包（
    驗後合計淨重6.86公克；包裝重3.20公克）、毒品分裝袋2
    大包、毒品包裝紙15個、行動電話2支（其中1支為 0000000
    000號、1支為0000000000號）扣案。警方查獲乙○○後，有
    卓東龍知悉乙○○販售海洛因，於同日12時30分打 0000000
    000號電話聯絡購買500元海洛因，由警接聽，約在礁溪鄉○
    ○路明池山莊交易，為警當場查獲卓東龍及陪同前往購買毒
    品之蔡志忠。又前向乙○○購買毒品之孫旗竹、魏林玄於同
    日下午1時或1時20分，又分別打0000000000號電話，再向乙
    ○○買毒品海洛因，警方接聽電話，佯代乙○○答應在礁溪
    鄉○○路○段太子爺廟前交易，而分別逮捕孫旗竹、魏林玄
    。
二、案經宜蘭縣警察局礁溪分局報請臺灣宜蘭地方法院檢察署檢
    察官偵查起訴。
    理  由
一、證據能力部分：
    按被告以外之人於審判外之陳述，雖不符前 4條之規定，而
    經當事人於審判程序同意作為證據，法院審酌該言詞陳述或
    書面陳述作成時之情況，認為適當者，亦得為證據；當事人
    、代理人或辯護人於法院調查證據時，知有刑事訴訟法第15
    9條第1項不得為證據之情形，而未於言詞辯論終結前聲明異
    議者，視為有前項之同意，刑事訴訟法第159條之5定有明文
    。本案被告乙○○及其辯護人，對於證人孫旗竹、魏林玄、
    卓東龍、蔡志忠、蔡政道於警詢、偵查中所為陳述，未於言
    詞辯論終結前聲明異議，依據前開規定，自應認均具有證據
    能力。
二、實體方面：
（一）訊據上訴人即被告乙○○矢口否認有販賣第一級毒品海洛
      因之犯行，辯稱：查獲之海洛因係供己施用，因為一次買
      多一點會比較便宜，沒有販賣的意思，當天是至輕鬆釣魚
      場釣魚，未曾轉賣海洛因予他人，亦不曾提供毒品給他人
      云云。
（二）然查：
　　1.被告於警詢時已供承在被查獲（90年11月30日）前二星期
      向賴國棟購入11,000元海洛因（見警卷第 3頁背面），於
      原審仍供承向賴國棟以11,000元販入海洛因等語（見原審
      卷第358頁）。
    2.證人孫旗竹於警詢時證稱：於90年11月23日13時許，在宜
      蘭縣礁溪鄉○○路以 1,000元價格向被告購買海洛因（見
      警卷第4頁背面）；於偵查中仍稱以1,000元向乙○○買海
      洛因，但改稱 1,000元以乙○○之夫欠債相抵（見偵查卷
      第26頁）。然於原審法院91年10月11日審理時具結證稱：
      我曾向乙○○買過一次毒品 ， 因為我開刀手會痛，就拿
      1,000元給乙○○請她幫我拿一點毒品，我在警訊時說 90
      年11月23日在礁溪鄉○○路以 1,000元向乙○○取得海洛
      因是正確的，確定是庭上的乙○○交海洛因給我等語（見
      原審卷75頁）。證人魏林玄於警訊時亦證稱於90年11月29
      日8時許，在礁溪鄉礁溪夜市以1,000元價格向被告購買海
      洛因等語（見警卷第7頁）。
（三）證人即查獲本案之宜蘭縣警察局礁溪分局偵查員邱永聰，
      於原審結稱：「我們之前有查獲甲○○有毒品案件，他有
      說他之前有跟乙○○買過毒品，所以我們開始注意乙○○
      ，後來派出所又抓到張欣瑋來局裡驗尿，我就問他毒品的
      來源，他說他向乙○○買過毒品，我就問他可否聯絡，張
      欣瑋就打電話給乙○○，佯稱要買毒品，乙○○就說她在
      釣蝦場，我們到的時候，乙○○就從口袋要拿出毒品，但
      她後來發現情形不對，就要把毒品放回口袋。我們就當場
      查獲她身上攜帶15包海洛因，毒品是用黃色、白色兩種紙
      折成小包裝。」、「當時是在礁溪鄉○○○路輕鬆釣魚池
      ，查獲時壹支拿在手上，壹支放在身上。我去時乙○○以
      為我要向她買毒品，他看了一下，拿出毒品給我，她發現
      不對，本來要把毒品丟掉，我抓住她的手，她才趕快把毒
      品放回口袋，因為她是女生，我不方便搜她的口袋。當天
      我在警察局就把磁卡還給她先生阿堯。……因為之前有查
      獲甲○○吸毒案件，他說他是向乙○○買的，當天我們叫
      張欣瑋到警察局驗尿，我們問他毒品來源，他就幫我們聯
      絡乙○○，約乙○○說他要買毒品，本來約在頂埔路右轉
      處，後來乙○○說她人在釣魚池，張欣瑋才告訴她說我們
      開黑色的車子，我們到釣魚池時車停在門口，乙○○就從
      裡面出來，當時我下車，張欣瑋坐另外壹台車，乙○○拿
      出毒品，看下車的人不是張欣瑋，就要把毒品丟掉，後來
      才又趕快把毒品放回口袋裡。」（見原審卷第79頁、第25
      0頁 ）等節，核與證人張欣瑋於原審所證：「我有施用第
      一級毒品，乙○○是我乾姐姐，乙○○有提供毒品給我，
      我有提供電話給警察 」（見原審卷第110頁）。並有經警
      於90年11月30日中午12時，在宜蘭縣礁溪鄉輕鬆釣魚場前
      在被告身上查獲之以二種分裝紙包裝之第一級毒品15包（
      驗後合計淨重6.86公克；包裝重3.20公克，其中以牛皮紙
      包裝者毛重約0.6公克至0.7公克、以白色紙包裝者毛重約
      0.3公克至0.4公克）、被告持有之行動電話2支（0000000
      000、0000000000號 ）及在被告所使用之車上所查獲之毒
      品分裝袋兩大包扣案可資佐證。另扣案之海洛因15包，均
      含第一級毒品海洛因成分，合計淨重 6.86 公克，包裝重
      3.20公克，純度34.61％，純質淨重 2.37公克，業經法務
      部調查局鑑驗屬實，有法務部調查局91年 1月28日調科壹
      字第300000547 號鑑定通知書一紙附卷足參（見偵查卷第
      49頁）。而張欣瑋已證稱其施用毒品海洛因之來源係來自
      被告，被告之前早已販售第一級毒品海洛因，非因警察人
      員之引誘始生犯意，進而著手犯罪，並非警方陷害教唆，
      而係提供機會行誘捕偵查，並無不法，取得之證據，自有
      證據能力。
（四）被告被查獲時身懷毒品海洛因，且毒品海洛因分裝成二種
      不同包裝，一種為牛皮紙（毛重約0.6公克 ）、一種為白
      色紙（毛重約0.3至0.4公克）。其攜帶至釣魚池內，若單
      純為己施用所用，何須隨身攜帶該15包海洛因，且分成不
      同分量之包裝，而甘冒隨時可能被查獲之風險？被告隨身
      攜帶已分裝完成海洛因外出，顯見被告隨身攜帶海洛因，
      在於圖利出售。被告已供述其毒品係以11,000元販入，觀
      其買入後加以分裝，其部分供己施用，被查獲時尚餘有15
      包，而其前已販售予孫旗竹、魏林玄各一次，每次 1,000
      元，則其有賺取差價營利之意思，極為灼然。
（五）況被告於為警於90年11月30日中午12時許查獲後帶往宜蘭
      縣警察局礁溪分局，在同日中午12時30分許，即有卓東龍
      打被告0000000000號行動電話聯絡表示欲購買毒品；至下
      午 1時許，孫旗竹撥打被告行動電話表示欲購買毒品；另
      於 1時20分許，魏林玄撥打被告0000000000電話表示欲購
      買毒品，因而經警分別約同卓東龍（蔡政道、蔡志忠與之
      一車）至礁溪鄉○○路明池山莊前；約同孫旗竹、魏林玄
      至宜蘭縣礁溪鄉○○路○段太子爺廟旁附近交易見面，而
      分別為警查獲。業據證人孫旗竹、魏林玄及卓東龍、蔡政
      道、蔡志忠等人分別於警詢、偵查及原審中供述甚詳（見
      警卷第4頁至第9頁、第11頁至第14頁，偵查卷第26頁至第
      28頁，原審卷第140頁 ），並為證人查獲警察邱永聰結證
      屬實（見原審卷第79頁、第251頁 ）。被告亦於原審審理
      中坦承「被警察查獲時我的行動電話就被警察扣住了」、
      「0000000000號行動電話是我向朋友借的，那是易付卡的
      」、「在警察局時我的行動電話就被警察扣起來，後來我
      的行動電話有響，我都沒有接聽，都是警察聽的，這支電
      話一直都是我在使用沒錯」（見原審卷第91頁、第193 頁
      、第317頁）。而警方查獲被告之時間為中午 12時許，嗣
      於短短 1小時20分之時間內，即有三人撥打被告電話表示
      要購買毒品，若被告販入毒品僅供己施用，證人孫旗竹、
      魏林玄及卓東龍、蔡政道、蔡志忠等人何以知悉被告持有
      毒品，又何以聯絡被告欲交易毒品？被告雖辯稱不認識張
      欣瑋、孫旗竹、魏林玄、卓東龍等云云。惟被告於偵查中
      供承：「魏林玄我認識，卓東龍見過一、二次面，蔡政道
      我不熟但有見過」（見偵查卷第7頁），於原審審理時稱
      ：「（孫旗竹、魏林玄是否認識？）我有看過幾次」、「
      （是否認識張欣瑋？）不確定認識他」（見原審卷第91頁
      、第92頁、第155頁 ），前後反覆，尚難採信，而上開證
      人張欣瑋等撥打被告之0000000000號行動電話表示欲購買
      海洛因等情，業經證人證述綦詳。從而被告辯稱不認識證
      人張欣瑋、孫旗竹、魏林玄、卓東龍云云，自係避就之詞
      。
（六）至被告於原審91年9月27日審理時所陳述之筆錄記載：「
      有人知道我有海洛因會來跟我買」（見原審卷第52頁），
      被告否認為其自白陳述。經本院調取原審開庭之錄音光碟
      當庭勘驗播放。其原意係因原審法院法官對有多人打0000
      000000號行動電話，向被告購買毒品乃訊問：「為什麼會
      有人打電話要跟你買？」被告回答：「他可能知道我那邊
      有」（見本院96年 6月25日勘驗筆錄，本院卷第91頁），
      被告對其持有第一級毒品海洛因他人打其電話，聯絡購買
      事宜，並不否認。設被告並未販售，何以其持有毒品，他
      人會知悉？又何以會知道其行動電話，又何以打電話聯絡
      購毒之事宜？
（七）至證人魏林玄、孫旗竹嗣後分別於原審審理時改稱：「我
      於警詢時沒有說有向乙○○買毒品，我那時候只是說要向
      乙○○分一點，並不是要向她買」、「我被抓的當天是從
      醫院回家打電話給乙○○要向他要錢，……被抓的那天我
      沒有向乙○○買毒品，也從來沒有向他免費要海洛因，是
      警察要我指認她的」云云（見原審卷第25頁、第139頁 ）
      。惟查證人孫旗竹於偵查時即已證稱：「三十日我打電話
      是要購毒品」、「打電話0000000000號，我在被查獲當天
      中午與她聯絡，我本來是要購買 1千元」見偵查卷第26頁
      、第27頁），孫旗竹於原審91年10月11日審理中具結證述
      被告販賣海洛因經過（見原審卷第75頁）。證人魏林玄於
      警詢時證稱：於91年11月29日 8時許，在礁溪夜市向乙○
      ○購買1,000元海洛因（見警卷第7頁）。魏林玄、孫旗竹
      審理時所述，無非為事後迴護被告所為翻異之詞，不足採
      信。
（八）綜上所述，被告所辯，顯係事後卸責之詞，不足採信。本
      件被告罪證明確，犯行堪予認定，應予依法論科。
三、法律之適用：
    按海洛因屬毒品危害防制條例第 2條第2項第1款管制之第一
    級毒品，不得販賣或持有。核被告販賣第一級毒品海洛因魏
    林玄、孫旗竹部分之行為，係違反毒品危害防制條例第 4條
    第 1項販賣第一級毒品罪。被告販賣第一級毒品海洛因予張
    欣瑋之行為，因係警請張欣瑋打因電話誘捕，並無買受之真
    意，且並未交易完成，行為尚屬未遂，核屬同條例第4條第1
    項、第 5項之販賣第一級毒品未遂罪。又被告犯罪行為後，
    刑法第56條連續犯之規定，業於94年1月7日修正公布刪除，
    並於95年7月1日施行，則被告之犯行，因行為後新法業已刪
    除連續犯之規定，此刪除雖非犯罪構成要件之變更，但顯已
    影響行為人刑罰之法律效果，自屬法律有變更，依新法第 2
    條第 1項規定，比較新、舊法結果，仍應適用較有利於被告
    之行為時法律即舊法論以連續犯（最高法院95年第 8次刑事
    庭會議決議參照）。被告二次販賣第一級毒品既遂，一次販
    賣第一級毒品未遂行為，時間接續，方法相同，顯係基於概
    括之犯意，反覆為之，且犯同一罪名之罪，應依修正前法律
    ，論以連續販賣第一級毒品既遂罪。惟本罪法定刑為死刑、
    無期徒刑，依法不得加重。公訴人對被告販賣毒品予張欣瑋
    部分，雖漏未起訴，但與已起訴有罪部分，有連續犯裁判上
    一罪關係，為起訴效力所及，本院自應一併審判。又被告所
    販賣毒品之數量不多，情節不重，縱判處法定最低刑度，猶
    嫌過重，足以引起一般人之同情，其情狀尚堪憫恕，爰依刑
    法第59條之規定，減輕其刑（本件原審及上訴審均依刑法第
    59條減輕其刑）。又被告行為後，刑法於94年2月2日修正公
    布，95年7月1日施行，修正前刑法第64條第2項原規定：
    「死刑減輕者，為無期徒刑，或為15年以下12年以上有期徒
    刑」，而修正前刑法第65條第 2項原規定：「無期徒刑減輕
    者，為7年以上有期徒刑」，於本次修正後刑法第64條第2項
    規定：「死刑減輕者，為無期徒刑」，而修正後刑法第65條
    第 2項則規定：「無期徒刑減輕者，為20年以下15年以上有
    期徒刑」，依現行刑法第2條第1項規定，比較新、舊法適用
    結果，修正後分別將刑法第64條第2項、第65條第2項之死刑
    、無期徒刑減輕規定，由「為無期徒刑，或為15年以下12年
    以上有期徒刑」、「為 7年以上有期徒刑」，提高為「為無
    期徒刑」、「為20年以下15年以上有期徒刑」，是修正後之
    規定並非較有利於被告，應適用修正前刑法減輕其刑。
四、公訴意旨另以：被告乙○○另基於概括之犯意，於90年11月
    23日起，連續在不特定之地點，以每包800元至1,500元之價
    格，販賣海洛因予卓東龍、甲○○及其他不詳姓名之人，因
    認被告乙○○涉有毒品危害防制條例第4條第1項之連續販賣
    第一級毒品罪嫌。經查證人卓東龍於警訊、偵查及原審均證
    稱：除當日由警接聽電話聯絡購買被查獲當次以外，未有向
    被告購買毒品之行為。證人甲○○於偵查及原審、本院均未
    到庭，而其於警詢唯一之陳述，雖稱向被告購買毒品，但並
    無任何購買毒品之時間、地點、數量、價金之陳述。此無時
    間、地點、價金、交易方式之空洞陳述，自不足以證明被告
    犯行。至於證人孫旗竹、魏林玄及卓東龍於90年11月30日12
    時30分、13時、13時20分雖撥打被告所有之0000000000行動
    電話，表示欲購買毒品，但被告此時已為警查獲，並未接聽
    電話而與其等進行交易（係警接聽電話，佯與卓東龍等交易
    而逮捕），被告並無此部分販賣行為。因公訴人認與前開有
    罪部分，有連續犯裁判上一罪之關係，依法無庸為無罪之諭
    知。
五、原審對被告為有罪科刑之判決，固非無見，惟查(一)檢察官係
    起訴被告販賣第一級毒品海洛因予孫旗竹、魏林玄、卓東龍
    、甲○○及其他不特定之人，原審對此完全未予審判，對已
    受請求之事項，未予判決，於法有違。(二)被告係販賣第一級
    毒品罪，原審對起訴之事實未予判決，任意變更法條，改以
    意圖販賣而持有第一級毒品罪，尚有未合。(三)查扣之行動電
    話雖有二具，惟本件被告僅以0000000000之行動電話聯絡交
    易毒品，並無證據足認另一具0000000000號之行動電話係供
    犯罪所用之物，原判決併對之宣告沒收，亦有不合。被告上
    訴意旨否認有販賣之意圖而持有毒品，固不足採，檢察官上
    訴意旨指摘被告係販賣第一級毒品罪，尚非全無理由，且原
    判決既另有可議，自應由本院將原判決撤銷改判。爰審酌被
    告販賣第一級毒品之情節、數量，及其犯罪動機、目的、手
    段、造成社會整體侵害及犯罪後態度等一切情狀，量處如主
    文第二項所示之刑，以示懲儆。扣案之海洛因15包（驗後合
    計淨重6.86公克；包裝重3.20公克）為第一級毒品，本應依
    毒品危害防制條例第18條第 1項前段之規定，併予宣告沒收
    銷燬之，惟查扣之海洛因15包、毒品分裝袋兩大包、毒品包
    裝紙15個，已經檢察官聲請宣告沒收銷燬，並經原審法院以
    91年度聲字第42號裁定宣告上開之物均沒收銷燬之，有裁定
    書在卷可稽，現已滅失不存在，故不再宣告沒收銷燬之。未
    扣案之被告販賣毒品所得新台幣二千元，應宣告沒收，如全
    部或一部無法沒收時，以其財產低償之。扣案之門號000000
    0000行動電話一支，係被告於查獲當時所持有者，以供聯絡
    毒品交易之用，是此支行動電話為被告所有，供犯罪所用之
    物，爰依毒品危害防制條例第19條第 1項前段規定沒收。另
    一支0000000000號電話，無證據證明係供犯罪所用，爰不予
    宣告沒收。
六、據上論斷，應依刑事訴訟法第369條第 1項前段、第364條、
    第299條第1項前段，毒品危害防制條例第4條第1項、第19條
    第1項前段，刑法第11條前段、第2條第 1項、第59條，修正
    前行為時刑法第56條，判決如主文。
本案經檢察官陳玉珍到庭執行職務。
中　　華　　民　　國　　96　　年　　8 　月　　30　　日
                  刑事第十七庭審判長法  官  趙功恆
                                    法  官  陳憲裕
                                    法  官  高明哲
以上正本證明與原本無異。
如不服本判決，應於收受送達後十日內向本院提出上訴書狀，其
未敘述上訴之理由者並得於提起上訴後十日內向本院補提理由書
（均須按他造當事人之人數附繕本）。
                                    書記官  張美華
中　　華　　民　　國　　96　　年　　8 　月　　30　　日
附錄本案論罪科刑法條全文：
毒品危害防制條例第4條第1項
製造、運輸、販賣第一級毒品者，處死刑或無期徒刑；處無期徒
刑者，得併科新臺幣一千萬元以下罰金。
